臺灣新北地方法院民事判決
111年度勞簡字第74號
原      告  高志輝  


被      告  國光汽車客運股份有限公司

法定代理人  陳麒盛  
訴訟代理人  耿秉瑞  
上列當事人間請求給付工資等事件，於中華民國111年10月31日
言詞辯論終結，本院判決如下：
    主      文
原告之訴駁回。
訴訟費用由原告負擔。
    事實及理由
壹、程序方面
    按訴狀送達後，原告不得將原訴變更或追加他訴；但請求之
    基礎事實同一者、擴張或減縮應受判決事項之聲明者，不在
    此限，民事訴訟法第255條第1項第2、3款定有明文。查原告
    原起訴聲明為：「被告應給付原告新臺幣（下同）363,792
    元及自本支付命令送達之翌日起至清償日止，按年息百分之
    五計算之利息。」等語（見本院110年度司促字第40419號卷
    第7、149頁），嗣於民國（下同）111年10月3日減縮變更聲
    明為「被告應給付原告306,694元及自本支付命令送達之翌
    日起至清償日止，按年息百分之五計算之利息。」等語（見
    本院卷第133、323頁），原告上開所為，符合法律規定，自
    應准許。
貳、實體方面：　　
一、原告主張：
    被告於109年7月、8月期間，因市公車業務7月1日開台，招
    募市公車駕駛，並要求駕駛員配合其剛開台需求，原告即配
    合排班調度、超時超量跑車，但被告並未給付原告足額的報
    酬，苛扣員工薪資，經原告一再向被告反應催索清償，被告
    均置之不理，故依勞動基準法（下稱勞基法）、勞工保險條
    例及民法等規定，向被告請求給付7月份短缺薪資27,831元
    （應領80,694元-已領52,863元）、年終及中秋獎金56,000
    元、勞健保提早退保之賠償1萬元、身體傷害醫療3萬元、失
    能損失12萬元、罰單及車禍之損失1萬元、資遣費42,681元
    、特休假工資14,666元、精神賠償費6萬元等費用，故提起
    本件訴訟。併聲明：被告應給付原告306,694元及自本支付
    命令送達之翌日起至清償日止，按年息百分之五計算之利息
    。
二、被告抗辯：
  ㈠被告以「區間標準工時」計算駕駛員每趟車之工時，此方式
　　採取平均合理之固定時間計算，且每位駕駛亦會因每次排班
    及路況而同時享有可縮短駕駛時間或延長駕駛時間之利益及
    風險，對勞資雙方均屬合理有利，更無顯然必較實際工作時
    間為少之情況。原告自受僱於被告以來，既均同意按被告所
    訂定之駕駛員獎金計算方式，受領工資，從無異議，益證原
    告有以所領取工資為應得工資之意思，自不得事後翻異；是
    故原告認被告有短付加班費，應屬誤解，針對「超時加給」
    （包括超時一及超時二即加班費用)之相關計算方式，依被
    告提出之「駕駛員獎金計算說明」已有清楚說明，原告自應
    受其内容之拘束，被告於原告任職期間已依法給付所有應支
    付之加班費用，並無短少。
  ㈡就原告各項請求說明如下：  
　1.7月份短缺薪資原告109年7月之薪資依「駕駛員獎金計算說 
     明」之計算為52,863元，然依被告公司所訂定之「新北市 
     轄公車各路線工作要件」，原告109年7月份均支援跑市區 
     公車路線，達到可以領取保障薪資55,000元之標準，故109
      年7月原告薪資應為55,000元，不足差額2,137元，被告業
      已於下個月即109年8月立即補發完畢。
  2.年終、中秋獎金110年度年終獎金依被告公司公告之年終獎
    金發放辦法，發放日仍在職者，始得發放。原告前於110年1
    月1日自願離職，發放日已不在職，自不得發放。另109年之
    中秋節獎金600元，原告已簽收領取完畢。
  3.勞健保提早退保之賠償、資遣費原告前於110年1月1日自願
    離職，不符合得請求資遣費之要件。且無勞健保提早退保之
    情形，被告公司勞健保一律以最後工作日來當作退保日期，
    離職單生效日是1月1日凌晨零時，原告110年1月1日就沒有
    到公司工作，由被告所提出原告之109年12月薪資明細及109
    年12月20日至110年1月1日駛車憑單電子檔，顯示110年1月1
    日原告並未有任何排班紀錄，原告所述顯非事實。
　4.身體傷害醫療、失能損失、罰單、車禍之損失原告未提出相
    關佐證資料，亦未提出與被告間有何因果關係？自應受民事
    訴訟法第277條未盡舉證責任之不利益。
　5.特休假工資原告於108年10月14日起任職被告，至110年1月1
    日離職止，任職1年又2個半月，特休假應有10天，已休5天
    ，剩餘5天離職時未休完，因其所屬台北車站於原告離職時
    未向被告總公司呈報尚有5天特休未休，致被告第一時間未
    及發放該5天之特休未休工資，嗣查明後已於111年7月20日
    補發5,566元完畢。
　6.精神賠償費原告未提出相關佐證資料符合民法第195條得請
    求精神慰撫金之證明，自應受民訴訟法第277條未盡舉證責
    任之不利益。
　㈢併聲明：1.原告之訴及假執行之聲請均駁回。2.如受不利判
    決，被告願供擔保，請准宣告免為假執行。
三、兩造不爭執事項：
  ㈠原告於108年10月14日起受僱於被告公司，任職駕駛員。
  ㈡109年之中秋節獎金600元，原告已簽收領取完畢。
　㈢有關特休未休工資，被告已於111年7月20日補發5,566元。
四、本件爭執點及本院判斷如下：
　㈠原告應受被告所訂「駕駛員獎金計算說明」、「區間標準工
    時」規定拘束
　1.按「公車（客運）業僱用之駕駛員，其薪資結構除底薪為固
    定數額外，另有里程津貼、載客津貼等變動金額項目，各該
    項目常因狀況不同而變動，駕駛員每日正常工作時間所得之
    報酬隨之變動。因此，為免計算假日工作及平日延長工作時
    間加班費之繁雜，並顧及上揭客運業司機所憑以計算加班費
    之平日工資，難以計算其確定數額，倘客運業與其所屬駕駛
    員另行議定假日工作及平日延長工作時間工資加給之計算方
    式，且其金額不低於法定基本工資，即與勞基法第21條第1
    項規定工資由勞雇雙方議定，但不得低於基本工資之立法意
    旨無違。兩造因延長加給(二)之計算繁雜，致所憑以計算超
    時工資之「平日工資」難以確定其數額，因而約定按統聯客
    運路線對照表、薪給辦法、國道核算方法計算延時工資之金
    額，其金額既不低於斯時法定基本工資，自為法之所許。」
    （最高法院105年度台上字第1906號號民事判決參照），此
    項「勞資雙方得另訂定加班費給付方式，但不得低於勞基法
    所定之最低標準」見解，亦有最高法院100年度台上字第142
    2號、103年度台上字第489號、110年度台上字第53號民事判
    決可供參考。
  2.查被告公司提出之「駕駛員系爭獎金計算說明」（見本院卷
    第175-176頁），係經被告公司董事會通過後，再經100年10
    月6日第4屆第1次勞資會議通過，之後又經多次勞資會議決
    議修正部分內容，此觀該「駕駛員獎金計算說明」頁頭說明
    欄可知，並經另案（本院108年度勞訴字第88號、臺灣高等
    法院109年度勞上字第156號）認定屬實（見本院卷第261、2
    72頁），自應認定屬於被告公司駕駛員薪資標準（即工作規
    則），何況原告自108年10月14日任職以來，每月均依系爭
    獎金計算說明計算、支領薪資，自應認系爭獎金計算說明屬
    於兩造勞動契約內容一部分，雙方都應受其拘束。
  3.再就被告以「區間標準工時」方式計算工時而言:
　  ⑴查被告公司所提出「區間標準工時」之工時計算方式，係
      採取平均合理之固定時間計算，每位駕駛會因每次排班及
      路況而同時享有可縮短駕駛時間或延長駕駛時間之利益及
      風險，對勞資雙方均屬合理有利，更無顯然必較實際工作
      時間為少之情況。況被告公司所經營者乃國道長途客運及
      市區公車，所屬駕駛員之工作內容與一般有固定工作地點
      、固定工作時間之生產線上勞工，並不相同，故依被告公
      司行業之特性，實有訂定「區間標準工時」供其與各駕駛
      員共同遵守之必要，以避免駕駛員有為貪圖工時而故意以
      龜速駕駛，而造成跑車趟數較少卻能獲得較多工時之不公
      平情形發生，蓋此一情形不但對於其他遵守規定之駕駛員
      或被告公司不公平，更將嚴重損及乘客利益而耽誤寶貴時
      間，故被告公司以「區間標準工時」計算每趟車之工時，
      並無不合理之處，且有其必要性。
　  ⑵再者，另案經臺灣高等法院審理後也認定：「證人林炳憲
      證稱：區間標準工時係被上訴人與工會、勞工局等三方討
      論後，將每一區段核定工時，並報請公路總局核定，在正
      常行車狀況下，區間標準工時較實際行車時間而言，是比
      較寬鬆；現在車子都有裝GPS，出發至到達的時間都能掌
      握，從GPS的紀錄來看，實際駕駛的時間比區間標準工時
      短，如果某路線時間比較緊迫，被上訴人與工會開會討論
      ，也會實際派車出去測定駕駛工時等語。準此，被上訴人
      （即本件被告）基於其行業及駕駛員工作之特性，與工會
      、勞工局討論及實際測定後，以平均合理之固定時間計算
      區間標準工時，並未違反勞基法關於工時、報酬計算之法
      律強制規定，復非屬單方加重勞工責任，或單方減輕雇主
      責任之條款，兩造勞動契約約定以區間標準工時計算駕駛
      工時，於法並無不合」等情，此有該院109年度勞上字第1
      56號民事判決可稽（見本院卷第269-281頁）。
    ⑶按勞基法第2條第3款工資計付，本即允許採取計件方式給
      付，且勞基法施行細則第12條明定「採計件工資之勞工所
      得基本薪資，以每日工作8小時之生產額或工作量換算。
      」，亦允許以標準值量化基本工資。而「區間標準工時」
      之約定，既未違反勞基法關於工時、報酬計算之法律強制
      規定，復非屬單方加重勞工責任，或單方減輕雇主責任之
      條款，基於契約自由原則，兩造間自得約定以「區間標準
      工時」方式計算駕駛工時。
　  ⑷原告自108年10月14日任職時起，即採此方式計算工時，堪
      認兩造間已於任職之初即達成以此方式計算工時、計付工
      資之合意，自無所謂違反勞基法規定之情事。原告雖主張
      市公車司機跟國道客運司機不一樣，市公車司機不適用區
      間標準工時云云，惟無論是市區公車或國道長途客運，二
      者駕駛工時均受行駛途中之不特定因素（人為、天氣、車
      況等）影響，皆有以「區間標準工時」計算每趟車工時之
      必要性及合理性，且上述另案被告公司駕駛員，也是屬於
      宜蘭縣內市區(羅東)、郊區路線，並非屬於國道駕駛員，
      並經法院判定仍有適用「區間標準工時」，故原告主張市
      公車司機不適用區間標準工時云云，並不可採。
　㈡就請求109年7月份短缺薪資部分
　1.原告主張跑班工資應以月薪55,000元除以每月固定趟次，計
    算跑班一趟之工資，跑班工資應為63,113元，而7月代命時
    間為400小時又16分鐘，1小時以0.4元計算待命工時之工資
    為9,607元，加班工資為7,574元、大富康400元，合計7月薪
    資應為80,694元，而被告僅給付52,863元，應給付原告短缺
    薪資27,831元等情。
　2.經查，原告於受僱時即簽訂員工任職同意書，第1條約定「
    本人對所擔任之工作內容、待遇、福利、工作規則、退休辦
    法及公司管理規章知悉並同意遵守」（見本院卷第55頁），
    而原告任職以來，被告均以「區間標準工時」計算駕駛員每
    日之工時，並依「駕駛員系爭獎金計算說明」計算駕駛員每
    月薪資，上開「駕駛員系爭獎金計算說明」係經被告公司董
    事會及勞資會議決議通過，性質上屬於工作規則，已如前述
    ，故原告自有遵守此項約定的義務。原告雖主張其109年7月
    份工資應以「趟次」計算跑班工資及加班費、並加計工時乘
    上0.4之待命工資等計算方式云云，惟此不僅與上述雙方向
    來遵守的「區間標準工時」、「駕駛員獎金計算說明」規定
    不符，且原告也未無法舉證雙方有合意改變計薪方式（即被
    告同意改以趟次計算工資及加班費，並加計工時乘上0.4之
    待命工資），故原告此部分主張，無法採信。
  3.再者，109年之基本工資為23,800元，而原告計算加班費之
    基準均為本薪加計工時獎金、考核獎金、趟次獎金、包車加
    給，除以30日，再除以8小時，除以60分鐘，以4/3計算加班
    費，如超過10小時，則以5/3計算加班費，因個月趟次獎金
    為浮動，如扣除趟次獎金，則依據原告薪資明細表所載109
    年度之計算加班費之基準均為26,224元（即本薪19000元+工
    時獎金4224元+考核獎金3000元），均高於以上109年度之基
    本工資，如加計各月趟次獎金達約5,000元至16,000元不等
    ，即以約31,224元至42,224元不等之薪資基準計算加班費，
    顯已高出以基本工資計算延時工時之加班費，並符合勞基法
    第24條平日加班費、休息日加班費之計算方式。依照前述最
    高法院判決意旨，應為法之所許。依上開說明，被告公司按
    「區間標準工時」方式計算工時，並以「駕駛員獎金計算說
    明」計算原告109年間工資、加班費，如被告提出之薪資單
    所示（見本院卷第299-301頁），即無違反勞基法規定。
　4.據被告提出之駕駛獎金計算說明（見本院卷第175-176頁）
    ，駕駛工時係指區間工時加計調車工時、排車工時之全月累
    計時數；超時加給係指每日駕駛工時加計待命時間、出收班
    各20分鐘，超過8小時以上之加班費，至於8小時至10小時之
    加班費為為超時一之工時加班費，係以本薪加計工時獎金、
    考核獎金、趟次獎金、包車加給，除以30日，再除以8小時
    ，除以60分鐘，以4/3計算加班費，如超過10小時，則以5/3
    計算加班費；國定假日出勤加發一日工資；休息日於2周彈
    性工時內，可領2天休息日加班費，前2小時之加班費係以本
    薪加計工時獎金、考核獎金、趟次獎金、包車加給，除以30
    日，再除以8小時，以4/3計算加班費，後3小時至8小時，則
    以5/3計算加班費，如超過9小時，則以8/3計算加班費。而
    依被告提出之原告109年7月薪資單所載（見本院卷第299頁
    ），其計薪項目即包括本薪、工時獎金、考核獎金、趟次獎
    金合計、出車收班、超一加班、休息加班工時等項，且原告
    7月薪資為本薪19,000元、工時獎金4,224元、考核獎金3,00
    0元、趟次獎金15,920元，計算加班費為8,108元，並加計節
    油獎金459元、手排津貼1,282元、無肇事獎金870元，共計5
    2,863元，與前述「駕駛員獎金計算說明」相符。又原告已
    達到可以領取被告訂定之保障薪資55,000元標準，故原告10
    9年7月薪資應為55,000元，7月薪資被告雖給付52,863元，
    不足差額2137元，但被告已於109年8月以配合調度獎金之名
    義補發完畢，故原告主張被告短缺7月份薪資云云，無法採
    信。
  ㈢就請求資遣費部分　　
　1.查「勞工適用本條例之退休金制度者，適用本條例後之工作
    年資，於勞動契約依勞動基準法第11條、第13條但書、第14
    條及第20條或職業災害勞工保護法第23條、第24條規定終止
    時，其資遣費由雇主按其工作年資，每滿1年發給2分之1個
    月之平均工資，未滿1年者，以比例計給；最高以發給6個月
    平均工資為限，不適用勞動基準法第17條之規定。」勞工退
    休金條例第12條第1項定有明文。由此規定可知，勞工請求
    雇主給付資遣費，必須符合上述法定事由。
　2.原告主張因被告違法在先，在7月、8月中為配合被告調度要
    求，而過勞加班跑車，工時常超過12小時，每日僅回家睡不
    到3、4小時後再趕往車場出車，原告多次向被告五股場調度
    及牛教練提出無法負荷的問題，並在薪資問題部分也向教練
    、副總、總公司人員等請求返還加班工資，被告均置之不理
    ，故依勞基法第14條規定，雇主違反勞動契約或法令，造成
    損害勞工權益而終止勞動契約。因此，原告於108年10月14
    日受僱於被告，於110年1月1日離職，平均工資為70,000元
    ，被告應給付資遣費42,681元等情。
　3.經查，
　  ⑴被告依「區間標準工時」、「駕駛員獎金計算說明」按月
      計薪，並無短少原告薪資一節，已如前述。再依原告109
      年7月、8月薪資明細所載（見本院卷第299頁），原告7、
      8月份「超一加班」累計時數分別為14小時39分鐘、4小時
      15分鐘，「休息加班」累計時數分別為17小時32分鐘、12
      小時17分鐘。而依「駕駛員獎金計算說明」，所謂「超一
      加班」是指「每日駕駛工時+待命時間+出、收班各20分鐘
      ：介於8小時至10小時部分」，「休息加班」則指「2周彈
      性工時內，可領2天休息日加班費」部分。依此薪資明細
      記載，顯然原告109年7、8月份雖有加班情形，但每日工
      時仍在10小時以內，符合原告所提出之勞資會議決議內容
      （見支付命令卷第91頁），休息日加班情形也無過勞異常
      現象，故原告指被告違反勞動契約或法令，造成損害勞工
      權益云云，無法認定屬實。從而，原告主張依勞基法第14
      條規定而終止勞動契約一節，即不合法，無法成立。
　  ⑵再者，原告也自稱經一再向被告反應，被告才於8月中左右
      調整跑班班表（見本院支付命令卷卷第127頁），顯見被
      告縱使有原告所稱「於109年7、8月份有工時過長」之情
      形，但被告已於109年8月中調整改善完畢，而原告認為被
      告「排班違法」而主張終止勞動契約，依勞基法第14條第
      2項規定「勞工應自知悉其情形之日起，30日內為之」，
      然依原告主張其於110年1月1日才終止勞動契約，顯然已
      逾30日除斥期間，故其所為終止，亦屬不合法。
　  ⑶何況，依被告提出之員工離職申請書上所載（見本院卷第4
      7頁），原告離職申請日期為109年12月1日、離職生效日
      為110年1月1日，離職原因為「另有他事」，且為原告本
      人親筆書寫並簽名，自應認定原告屬於「自請離職」。原
      告雖主張「員工離職申請書是於110年1月1日前往五股車
      廠填寫，上面填寫之申請日期為109年12月1日，是因原告
      當時一位不認識的學長說提出申請日期要提早一個月，所
      以原告才把申請日期寫12月1日」等情，惟原告並未提出
      證據證明，且該離職申請書上「單位主管核示」欄，有副
      站長沈世輝約談原告後批示「約談高員，表示已準備換工
      作」、「建議准予高員離職申請」等文字，並蓋有印章，
      註記日期為「00000000（即12月4日9點40分）」，故原告
      之主張顯然無法採信。
　  ⑷綜上，原告既然是「自請離職」，即不符合前述勞工退休
      金條例第12條第1項規定，故原告請求被告給付資遣費，
      於法無據，無法准許。
  ㈣就請求勞健保提早退保之賠償部分
　  原告主張於110年1月1日才離職，但被告提早於109年12月31
    日將原告退保，依勞工保險條例第72條規定，勞工因此所受
    之損失應由投保單位負責賠償，故被告應賠償5,000元，嗣
    後又改稱決定酌收1萬元等語（見本院卷第133、147頁）。
    惟如前述，依被告提出之員工離職申請書所載，原告離職申
    請日期為109年12月1日、離職生效日為110年1月1日，是原
    告最後一日工作日應為109年12月31日，故被告於109年12月
    31日退保，並無違法。何況，原告也未能舉證其受有任何損
    害，自無從請求被告負損害賠償責任。故原告此部分請求為
    無理由，無法准許。
  ㈤就請求年終、中秋獎金部分　　
　  原告主張被告當初招人時就說明有年終獎金，且被告徵人廣
    告內容，其中將被告公司的獎金、制度、福利皆寫得很清楚
    ，自應給付年終獎金1個月薪資55,000元及中秋獎金1000元
    等情。惟查，依被告提出之公告所載，就年終獎金部分，須
    「發放日仍在職者」才能領取，發放日期為110年2月8日（
    本院卷第45頁），如同前述，原告最後一天工作日為109年1
    2月31日，即不符合年終獎金發放資格。另就中秋獎金部分
    ，依被告提出之「109年中秋節暨員工酬勞獎金案」函文，
    及「109年中秋節暨員工酬勞核發名冊」所載（見本院卷第4
    9、51頁），被告公司核發中秋獎金之標準為「正式員工109
    年7月1日前到職者每人600元」，而被告已發給原告600元，
    並經原告在上述核發名冊上簽名確認。從而，原告此部分有
    關兩項獎金之主張均無理由，無法准許。
  ㈥就請求特休假未休工資部分　　
　1.勞動基準法施行細則第24條之1第2項規定「本法第38條第4
    項所定雇主應發給工資，依下列規定辦理：一、發給工資之
    基準：（一）按勞工未休畢之特別休假日數，乘以其一日工
    資計發。（二）前目所定一日工資，為勞工之特別休假於年
    度終結或契約終止前一日之正常工作時間所得之工資。其為
    計月者，為年度終結或契約終止前最近一個月正常工作時間
    所得之工資除以三十所得之金額」。此項規定所稱「正常工
    作時間所得之工資」，並不包括延長工時工資或假日出勤加
    給之工資（非正常工作時間所得工資）在內。至於「工資」
    係指勞工因工作而獲得之報酬，或「工資、薪金」等其他任
    何名義之經常性給與，即應視其是否為勞工因工作而獲得之
    報酬而定。換言之，具備「勞務對價性」或「經常性」者，
    原則上均應屬工資之範疇，而非謂以勞動基準法施行細則第
    10條規定所稱各項名目所發放之給與即非屬工資，是縱薪資
    項目名稱為「交通津貼、職務加給、伙食津貼、工作獎金、
    全勤獎金、績效獎金」或其他名目之給付，倘該項給付性質
    仍為勞工提供勞務之對價或具有經常性，仍應屬工資。
　2.原告主張於108年10月14日任職起，至110年1月1日離職止，
    任職1年又2個半月，特休假應休10天，而原告只休過2天，
    被告應以月薪55,000元計算剩餘8天之特休假工資為14,666
    元等語。惟查，
　　⑴依被告提出之原告特休資料，原告分別於109年3月26日、6
      月16日、11月11日、11月12日、11月19日請過5日特休假
      ，此於原告109年3月、6月、11月之薪資明細分別記載特
      休8小時、8小時、24小時相符（見本院卷第301、355頁）
      ，是原告已休5日特休假，被告應就剩下5日特休假換算工
      資。
　　⑵依照前述規定，原告契約終止前最近一個月即109年12月薪
      資明細，正常工作時間所得之工資為本薪19,000元、工時
      獎金2,773元、考核獎金1,800元、趟次獎金7,170元、手
      排津貼37元，合計共30,780元，換算正常工時日薪為1,02
      6元，5日合計為5,130元。但被告已於111年6月20日補發5
      ,566元特休代金，經原告陳報本院確認收到該筆款項，此
      有補發款項薪資明細及本院公務電話紀錄為證（本院卷第
      297、351頁），顯然原告已無特休未休工資請求權存在，
      故其此部分請求，無法准許。
  ㈦就請求罰單、車禍之損失部分　　
　1.罰單部分
　  ⑴查原告提出之罰單為109年7月20日19時39分駕駛車號為000
      -00之車輛，於五股區成泰路3段577巷115號不依規定駛入
      來車道，遭民眾檢舉罰鍰1,400元；及提出顯示車號000-0
      0之違規日為109年7月31日、應繳金額為1,400元、車號00
      0-0000之違規日為109年8月10日、應繳金額為600元之照
      片畫面（見支付命令卷第93-97頁）。
　  ⑵原告雖主張為了要符合公司要求「準點到站」，所以必須
      繞過垃圾車而被檢舉逆向超車，並提出被告公司之資料紅
      筆處主張脫班會懲處（見支付命令卷第83頁、本院卷第57
      頁）云云。惟查，
　　①被告公司上開資料是規定：「駕駛人員於每日下班前應至
      各站公佈欄查詢班表，如當日休假應主動打電話查詢隔日
      班表，並準時到班出勤，未依規定者除依工作規則辦理外
      ，如因而造成脫班除依規定懲處外，倘有遭受交通局等交
      通主管單位依公路法開罰之罰鍰仍須自行負擔。」可知此
      規定係規範駕駛人員「準時到班出勤」，如有脫班須依規
      定懲處，與原告所主張為了「準點到站」脫班會懲處之情
      形並不相同。
　　②再者，依原告提出之國光客運五股站市區公車駕駛規範第9
      點規定可知（見支付命令卷第81頁），被告公司嚴禁駕駛
      超速、任意變換車道、不猛起步、急煞車、開關前、中車
      門注意乘客安全，及路口轉彎要慢行。顯然原告逆向超車
      之違規行為亦為被告公司所不允許，原告於駕駛時本應遵
      守交通規則，不逆向超車等待垃圾車過去，故其自行違規
      而遭罰款，自應由原告自行負擔，不得請求被告賠償。
  2.車禍損失部分
　  ⑴查原告於109年7月31日駕駛被告公司車輛528-FR於新北市○
      ○區○○路0段000號發生事故，致訴外人林祺景受傷及其所
      有機車受損，亦造成被告公司車輛528-FR車損15,900元，
      此有被告所屬台北車站函文、與訴外人林祺景簽立之和解
      書、原告簽立之駕駛員肇事待查責任切結書為證（見本院
      卷第315-319頁）。
    ⑵又被告公司為處理營業客車等之行車事故損害賠償，及駕
      駛員有責肇事之賠償責任，曾制定「營業客車行車事故損
      害賠償要點」（見本院卷第313頁），依該要點第5條第1
      項第1款規定，原告為一年內第一次肇事，應負擔百分之
      三十之損害賠償費用，即原告駕駛之車輛車損費用15,900
      元之30%，計算後為4,770元，故被告依原告所簽立之切結
      書，自其109年11月薪資明細獎金項目內扣抵（見本院卷
      第301頁），自屬合法。
  3.因此，原告請求被告給付罰單、車禍損失之款項為無理由，
    無法准許。
  ㈧就請求身體傷害醫療部分　
  1.按侵權行為之成立，須行為人因故意過失不法侵害他人權利
    ，亦即行為人之行為須具備歸責性、違法性，並不法行為與
    損害間有因果關係，始能成立，且主張侵權行為損害賠償請
    求權之人，對於侵權行為之成立要件應負舉證責任（最高法
    院100年度台上字第328號民事判決要旨參照）。
  2.原告主張因被告違法排班使原告超時工作，已違反勞基法第
    四章工作、休息、休假的規定，造成原告身心精神、物質上
    的損害，發生毛囊炎、關節炎、高血壓、肩頸痠痛、疲勞致
    精神不濟等問題，並提出醫療證明為證，依勞基法第59條規
    定請求30,000元等語。惟查，被告公司並無違法排班使原告
    超時工作之情形，已如前述，故原告此部分主張，即無法採
    信。何況，引發毛囊炎、關節炎、高血壓、肩頸痠痛、精神
    不濟等症狀，形成原因甚多，因個人體質、工作上之壓力、
    個人生活環境、運動、飲食習慣、人際交往關係、生活作息
    等均有可能，故原告所稱罹患上述病症等問題，是否確因任
    職被告公司工作時所產生，實有疑問，原告也無法提出其他
    證據加以證明，故原告此部分請求顯無理由，無法准許。
  ㈨就請求失能損失部分　 
  1.按勞工因遭遇職業災害而致死亡、失能、傷害或疾病時，雇
    主應依下列規定予以補償：三、勞工經治療終止後，經指定
    之醫院診斷，審定其遺存障害者，雇主應按其平均工資及其
    失能程度，一次給予失能補償。失能補償標準，依勞工保險
    條例有關之規定，此為勞基法第59條第1項前段及第3款明文
    規定。
　2.原告主張因被告違法排班造成原告發生毛囊炎、關節炎、高
    血壓、肩頸痠痛、疲勞致精神不濟等問題，直至原告離職後
    仍未復原，原告原本可以跑全班月薪5萬5千元以上，變成8
    月月薪剩4萬元，9月只能跑半班月薪剩3萬5千元，明顯每月
    至少損失2萬元的跑班薪水，以半年計算，共120,000元，故
    依勞基法第59條之規定，向被告請求失能損失等情。惟如前
    述，被告並無所指「違法排班」情形，且原告主張之病症形
    成原因甚多，也無法認定為被告公司排班所致，而且是否屬
    於職業災害及失能程度均應經特定醫院基於一定之技術及設
    備，經過嚴謹之醫療治療過程，具以判斷是否為職業病及失
    能程度，原告既未提出其損害為職業病之依據，也未提出其
    被診斷為失能之證明，故原告此部分請求為無理由，無法准
    許。
  ㈩就請求精神賠償費部分 
    按不法侵害他人之身體、健康、名譽、自由、信用、隱私、
    貞操，或不法侵害其他人格法益而情節重大者，被害人雖非
    財產上之損害，亦得請求賠償相當之金額，民法第195條第1
    項定有明文。原告雖主張被告超時排班，不法侵害原告身體
    、健康、自由等權益，須賠償60,000元云云。然如前述，被
    告並無所指「違法排班」情形，且原告主張之前述病症形成
    原因甚多，無法認定確為被告公司排班所致，即無法證明原
    告所受損害與原告行為之間有相當因果關係存在，故原告此
    部分之請求，即屬無據，應予駁回。
五、綜上所述，原告依勞基法、勞工保險條例及民法等相關規定
    ，請求被告應給付短缺薪資、年終、中秋獎金、勞健保提早
    退保之賠償、身體傷害醫療、失能損失、罰單、車禍之損失
    、資遣費、特休假工資、精神賠償費等費用共306,694元，
    為無理由，應予駁回。
六、本件事證已臻明確，兩造其餘攻擊防禦方法及其餘爭點，核
    與判決結果無涉，爰不一一論述。
七、訴訟費用負擔之依據：民事訴訟法第78條。
中　　華　　民　　國　　111 　年　　11　　月　　23　　日
                  勞動法庭      法　官　劉以全
以上正本係照原本作成
如對本判決上訴，須於判決送達後20日內向本院提出上訴狀。如
委任律師提起上訴者，應一併繳納上訴審裁判費。
中　　華　　民　　國　　111 　年　　11　　月　　23　　日
                                書記官　許慧禎